臺灣彰化地方法院民事判決　九十年度訴字第三二五號
　　原　　　告　甲○○
　　訴訟代理人　李淵源律師
　　被　　　告　乙○○
右當事人間請求排除侵害事件，本院判決如左：
　　主　　　文
被告應將座落彰化縣秀水鄉○○段六四九號土地上如後附鑑定圖所示Ａ部分（點號３
－４－７－８－３連接區塊）面積Ｏ．Ｏ三Ｏ三公頃之作物剷除，並將該部分之土地
交還原告。
訴訟費用由被告負擔。
本判決於原告以新臺幣拾萬仟元供擔保後，得假執行。
　　事　　　實
甲、原告方面：
一、聲明：（一）如主文第一項所示。（二）願供擔保，請准宣告假執行。
二、陳述：
　　　　（一）系爭坐落彰化縣秀水鄉○○段六四九地號土地，為原告所有，坐落同
　　　　　　　段六四八地號土地，則為被告所有，詎被告無任何正當權源，占用原
　　　　　　　告所有上開土地如附圖Ａ部分，面積Ｏ．Ｏ三Ｏ三公頃之土地種植作
　　　　　　　物，爰依民法第七百六十七條之規定，訴請判決如聲明所示。
　　　　（二）原告所有之系爭土地西邊係道路用地，如依照原耕作情形，原告土地
　　　　　　　將減少，且無法從西邊取得土地。
三、證據：提出地籍圖謄本一件、土地登記謄本二件為證，並聲明勘驗及測量。
乙、被告方面：
一、聲明：駁回原告之訴。
二、陳述：
         （一）系爭二筆土地曾經多次測量，惟被告所有之六四八地號土地，並沒
               有占用原告之前開土地。
         （二）又系爭二筆土地於重測後，兩造即依據重劃之結果耕作土地，本件
               係地政機關弄錯了，並非被告故意侵占原告之土地。
三、證據：聲請囑託內政部土地測量局複測系爭二筆土地。
　　理　　　由
一、原告主張坐落彰化縣秀水鄉○○段六四九地號土地，係其所有；坐落同段六四八
　　號土地，係被告所有之事實，業據其提出土地登記謄本二件為證，復為被告所不
　　爭執，此項事實，自堪信為真正。
二、又原告主張被告占用其所有系爭六四九地號土地，面積共Ｏ．Ｏ三Ｏ三公頃之情
    事，雖為被告所否認，並辯稱：伊並未占用原告之上開土地，且系爭二筆土地，
    係因重劃結果，地籍有誤，被告並非故意侵占原告之土地云云。惟查：（一）本
　　院於九十年八月七日會同內政部土地測量局測量員劉寧添至系爭六四八、六四九
　　地號土地履勘後，本院指示該測量員施測，測量員劉寧添為求測量精確，首先用
　　精密電子測距經緯儀在系爭土地附近施測圖根點，並檢核閉合後，作為該區之控
　　制點，然後以各圖根點為基點，用上列儀器分別施測系爭土地及附近各界址點、
　　坵形，並計算各界址點之坐標值輸入電腦，用自動繪圖展繪於鑑測原圖上（與地
　　籍圖同比例尺：一千二百分之一），然後依據彰化縣彰化地政事務所保管之地籍
　　圖謄繪本案有關土地地籍圖經界線，與前項成果核對檢核後，測定於鑑測原圖上
　　作成鑑定圖，並認定如附之鑑定圖所示編號Ａ（點號３－４－７－８－３連接區
　　塊）係秀水段六四八地號逾越使用同段六四九地號土地之位置，其面積為Ｏ．Ｏ
　　三Ｏ三公頃，此有內政部土地測量局九十一年三月十四日九一地測二字第Ｏ三二
　　二二號函所附之鑑定書、鑑定圖附卷可稽；且內政部土地測量局係政府機關中之
　　最高測量之單位，並採用精密之儀器實地施測，其所為之測量結果，自堪予採信
　　；是被告否認其有占用原告之所有上開土地，應無足採。（二）至系爭二筆土地
　　與同段之六三三、六三四．．．．至六五Ｏ、六五一地號土地間實地耕作位置與
　　地籍圖經界線不符，似有農地重劃土地界址疑義之存在情形，此觀前開函件之鑑
　　定書所載自明。然前開土地之地籍既未能由地政機關予以釐正，且現有之系爭土
　　地地籍圖經界線，仍係合法有效，本院自應以系爭二筆土地之現有經界線，作為
　　本件二筆土地測量之準據線；況實地耕作位置與經界線不符，原因有多端，並不
　　必然是經界線有錯誤，是本件縱有被告所稱之土地重劃疑義存在，於系爭二筆土
　　地之經界線經釐正前，本院亦僅得以現有之經界線作為判決之依據，故被告此部
　　分所辯亦非可採。
三、綜前所述，堪認原告之主張為可採。從而，原告依據民法第七百六十七條之規定
    ，訴請判決如聲明第一項所示，即為有理由，應予准許。又原告陳明願供擔保請
    准宣告假執行，核無不合，爰酌定相當之擔保金額，並宣告之。
據上論斷，本件原告之訴為有理由，爰依民事訴訟法第七十八條，判決如主文。
中　　　華　　　民　　　國　　九十一　　年　　　四　　　月　　二十四　　日
　　　　　　　　　　　　　　　　　　　　民事第二庭
~B法　　　官　何志通
右為正本係照原本作成。
如對本判決上訴，應於判決送達後二十日內向本院提出上訴狀。
中　　　華　　　民　　　國　　九十一　　年　　　四　　　月　　二十六　　日
~B法院書記官　簡茂村
